臺灣臺中地方法院刑事判決　　　　　　 100年度訴字第1946號
公　訴　人　臺灣臺中地方法院檢察署檢察官
被　　　告　禹振洲
選任辯護人　袁烈輝律師
上列被告因誣告案件，經檢察官提起公訴（100年度偵字第12081
號），被告於本院準備程序中就被訴之事實為有罪之陳述，經本
院合議庭裁定由受命法官獨任進行簡式審判程序審理，判決如下
：
    主          文
禹振洲犯誣告罪，處有期徒刑月。緩刑貳年，並應於判決確定
之日起貳個月內向于秀娟支付新臺幣萬元。
    犯罪事實及理由
壹、程序方面
    按刑事訴訟法第273條之1 第1項規定除被告所犯為死刑、無
    期徒刑、最輕本刑為3 年以上有期徒刑之罪或高等法院管轄
    第一審案件者外，於審判期日前之程序進行中，被告先就被
    訴事實為有罪之陳述時，審判長得告知被告簡式審判程序之
    旨，並聽取當事人、代理人、辯護人及輔佐人之意見後，裁
    定進行簡式審判程序。查本案被告禹振洲被訴誣告案件，非
    前開不得進行簡式審判程序之案件，經被告於本院準備程序
    時就被訴之事實為有罪之陳述，且經本院告知被告簡式審判
    程序之旨，聽取被告及檢察官之意見後，爰依刑事訴訟法第
    273條之1 第1項規定裁定改依簡式審判程序審判之，先予敘
    明。
貳、實體方面
一、犯罪事實：
  (一)禹振洲與于秀娟係夫妻關係。禹振洲明知其於民國97年8月9
    日，將其所有之中華郵政股份有限公司臺中大坑口郵局帳號
    0000000-0000000 號帳戶（下稱郵局帳號）之儲金存簿、金
    融卡、密碼交付于秀娟保管、領款，于秀娟並非擅自將提款
    密碼輸入自動提款機後，盜領其上揭帳戶內如附表所示之款
    項。禹振洲竟基於使于秀娟受刑事處分之犯意，向臺灣臺中
    地方法院檢察署對于秀娟提出詐欺、竊盜告訴。嗣經該署檢
    察官以99年度偵字第20 504號為不起訴處分，禹振洲又聲請
    再議，復經臺灣高等法院臺中分院檢察署以99年度上聲議字
    第22 44號駁回其再議之聲請，以此方式指定犯人誣告他人
    犯罪。
  (二)案經于秀娟訴由臺灣臺中地方法院檢察署檢察官偵查後起訴
    。
二、上揭犯罪事實，業據被告禹振洲於本院行準備程序及審理時
    均坦承不諱，並經證人即告訴人于秀娟於偵查中及本院審理
    時指述明確，復有臺灣高等法院臺中分院檢察署99年度上聲
    議字第2244號處分書、告訴人所提前揭被告郵局帳戶之交易
    明細表等資料在卷可稽。足認被告任意性自白核與事實相符
    ，本件事證明確，被告犯行堪以認定，應依法論科。
三、核被告所為，係犯刑法第169條第1項之誣告罪。且被告係15
    年10月21日生，業經本院查閱其國民身分證無訛，其於本件
    行為時係已滿80歲之人，依刑法第18條第3 項之規定減輕其
    刑。又被告誣告于秀娟詐欺、竊盜案件，雖業經檢察官不起
    訴處分確定，但處分確定究與裁判確定不同，是被告於本院
    審理中之自白仍不得謂非在所誣告之案件裁判確定以前，故
    應依刑法第172 條之規定，減輕其刑，並依法遞減之（最高
    法院31年上字第2211號判例要旨參照）。爰審酌被告並無前
    科，此有臺灣高等法院被告前案紀錄表在卷可參，素行尚佳
    ，然其捏造不實之事項，具狀對告訴人于秀娟提出告訴，導
    致檢察官發動偵查權，使告訴人受有刑事訴追之危險，且徒
    費司法資源，所為可議，惟其犯後於本院審理時已坦承犯行
    ，暨考量其年齡、犯罪目的、動機、手段及其家庭經濟狀況
    等一切情狀，量處如主文所示之刑，以示懲戒。又被告未有
    前案紀錄之素行，此有臺灣高等法院被告前案紀錄表在卷可
    按，其因一時失慮，致罹本件刑章，嗣已坦承犯行，雖與告
    訴人因和解金額差距過大而未與告訴人達成和解，此有本院
    100年8月8日準備程序筆錄1份在卷足憑，然被告當庭表示願
    意賠償告訴人新臺幣（下同）3 萬元，足認具有悔意，並衡
    酌被告現為84歲之高齡，且於本院審理時曾因心律不整住院
    治療，此有被告年籍資料及中國醫藥大學附設醫院診斷證明
    書各1 份在卷可證，是其年事已高，身體狀況不佳，且本院
    衡其經此偵審教訓後當知警惕，信無再犯之虞，認其所受宣
    告之刑，以暫不執行為適當，爰依刑法第74條第1項第1款規
    定宣告緩刑2 年。再者，告訴人雖當庭表示希望被告賠償其
    50萬元，但本院審酌被告目前84歲高齡，無可能再為其他工
    作，其收入僅為國家每半年核發之退伍官兵終身俸，且該終
    身俸現供其與告訴人生活所用，此為被告、告訴人所不否認
    ，並有被告郵局帳號交易明細表在卷可證，是其經濟生活狀
    況實屬非佳，復兼顧告訴人所受損害程度，認被告當庭所表
    示願賠償告訴人3萬元，尚屬合理，故依刑法第74條第2項第
    3 款規定，命被告應於判決確定之日起貳個月內向告訴人支
    付3 萬元。另倘被告未遵循本院所諭知如主文所示緩刑期間
    之負擔，情節重大者，檢察官得依刑事訴訟法第476 條、刑
    法第75條之1 第1項第4款之規定，聲請撤銷本件緩刑之宣告
    ，併予敘明。
據上論結，依刑事訴訟法第 273條之1第1項、第299條第1項前段
，刑法第169條第1項、第18條第3項、第172條、第74條第1項第1
款、第2項第3款，判決如主文。
本案經檢察官吳昆璋到庭執行職務。
中    華    民    國    100   年    10     月    5    日
                  刑事第二庭  法  官    潘曉玫
以上正本證明與原本無異。
如不服本判決應於收受判決後10日內向本院提出上訴書狀，並應
敘述具體理由；其未敘述上訴理由者，應於上訴期間屆滿後20日
內向本院補提理由書狀(均須按他造當事人之人數附繕本)「切勿
逕送上級法院」。
告訴人或被害人對於判決如有不服具備理由請求檢察官上訴者，
其上訴期間之計算係以檢察官收受判決正本之日期為準。
                              書記官    張齡方
中    華    民    國    100   年    10     月    5    日
附錄論罪科刑法條：
中華民國刑法第169條：
意圖他人受刑事或懲戒處分，向該管公務員誣告者，處7年以下
有期徒刑。
意圖他人受刑事或懲戒處分，而偽造、變造證據，或使用偽造、
變造之證據者，亦同。
附表：
┌──┬──────┬──────┐
│編號│領款日期    │領款金額    │
│    │            │（新臺幣）  │
├──┼──────┼──────┤
│1   │97年12月1日 │20,000元    │
├──┼──────┼──────┤
│2   │97年12月1日 │20,000元    │
├──┼──────┼──────┤
│3   │97年12月2日 │30,000元    │
├──┼──────┼──────┤
│4   │97年12月2日 │30,000元    │
├──┼──────┼──────┤
│5   │97年12月22日│10,000元    │
├──┼──────┼──────┤
│6   │98年2月12日 │10,000元    │
├──┼──────┼──────┤
│7   │98年5月6日  │10,000元    │
├──┼──────┼──────┤
│8   │98年6月26日 │10,000元    │
├──┼──────┼──────┤
│9   │98年8月25日 │20,000元    │
├──┼──────┼──────┤
│10  │98年8月25日 │20,000元    │
├──┼──────┼──────┤
│11  │98年8月25日 │20,000元    │
├──┼──────┼──────┤
│12  │98年8月26日 │20,000元    │
├──┼──────┼──────┤
│13  │98年8月26日 │20,000元    │
├──┼──────┼──────┤
│14  │98年9月12日 │60,000元    │
├──┼──────┼──────┤
│15  │98年9月12日 │30,000元    │
├──┼──────┼──────┤
│16  │99年2月3日  │10,000元    │
├──┼──────┼──────┤
│17  │99年3月1日  │60,000元    │
├──┼──────┼──────┤
│18  │99年3月1日  │30,000元    │
├──┴──────┼──────┤
│合計              │430,000元   │
└─────────┴──────┘